【裁判字號】    98,上易,187
【裁判日期】    980709
【裁判案由】    竊盜
【裁判全文】
臺灣高等法院高雄分院刑事判決         98年度上易字第187號
上  訴  人
即  被  告  乙○○
上  訴  人
即  被  告  甲○○
上列上訴人因竊盜案件，不服臺灣高雄地方法院97年度易字第62
3 號中華民國97年11月7 日第一審判決（起訴案號：臺灣高雄地
方法院檢察署96年度偵字第29411 號），提起上訴，本院判決如
下：
     主  文
上訴駁回。
    事  實
一、甲○○以資源回收為業，平日即駕駛貨車在高雄縣大社鄉一
    帶尋找可供資源回收材料，因其發現高雄縣大社鄉永宏巷大
    社林子邊段621 號俊鼎機械廠股份有限公司（下稱俊鼎公司
    ）外勞宿舍圍牆大門出入口處，架設有供做坡道使用之大鐵
    板1 塊，竟即夥同乙○○、吳文忠與真實姓名、年藉不詳，
    綽號「機仔」之成年男子共4 人，共同基於意圖為自己不法
    所有之犯意聯絡，結夥於民國96年9 月16日夜間11時54分許
    ，由甲○○駕駛不知情之邱于淮所有車牌號碼2013-GV 號自
    用小貨車搭載乙○○、吳文忠及該名綽號「機仔」之男子，
    至俊鼎公司外勞宿舍圍牆大門馬路之對面，由乘坐在貨車車
    斗上之乙○○先行下車，確認該架設於外勞宿舍大門口前做
    為坡道之鐵板狀況後，復由貨車右方爬回貨車車斗，再由甲○○駕駛前開自用小貨車前後挪動至正對外勞宿舍大門口之
    監視器下方，由乙○○將監視器鏡頭移開，嗣甲○○再與乙○○、吳文忠及綽號「機仔」之男子合力將俊鼎公司所有之
    鐵板搬至甲○○所駕駛之上開自小貨車上，竊取得手後，即
    由卓駕駛前揭2013-GV 自小貨車將該鐵板載運離開現場。至
    隔日早晨俊鼎公司員工發現該鐵板失竊，該公司工程師丙○○即調取上開監視錄影器之監視錄影帶，發現甲○○等人挪
    動監視錄影器之情形，嗣經俊鼎公司委任丙○○向警方報案
    ，始查悉上情。
二、案經高雄縣政府警察局仁武分局報請臺灣高雄地方法院檢察
    署檢察官偵查起訴。
    理  由
壹、證據能力部分
一、被告甲○○、乙○○於原審準備程序中雖均辯稱：其等到案
    後，員警曾不斷以強暴、脅迫之方式要求其等承認犯罪，不
    僅在正式製作筆錄前曾威脅稱：如果不承認犯罪，就不讓其
    等回家等語；而且在為被告吳文忠、乙○○製作筆錄時，員
    警態度兇惡，過程中如其等否認犯行，警察就拍桌子大聲吼
    叫說：「監視器已經有照到了還不承認！」；在對被告乙○○製作筆錄時，曾以很兇的口氣說之前已經說好要承認了，
    而且詢問過程中說到不對的地方，警察就會指電腦螢幕，要
    求被告乙○○依照螢幕打好的內容回答；在對被告吳文忠作
    筆錄時，被告吳文忠有否認，員警還曾經大力拍桌子大聲說
    話；在對被告甲○○詢問時，因為已經讓被告吳文忠、乙○○承認且做完筆錄，員警就沒有對被告甲○○兇了云云。經
    查：
  (一)經原審傳訊為被告3 人製作筆錄之員警劉正志到庭證稱：其
    於詢問被告等人時，有先告知被告其所犯法條及所有之權利
    ，又於詢問被告之過程中，並無使用威嚇、脅迫之方式逼迫
    被告等人承認等語（見原審卷第157 、158 頁），另傳訊紀
    錄之員警江好堯到庭證稱：員警劉正志當時並未使用強暴、
    脅迫方式逼迫被告等人承認犯罪，渠當時一切程序均合法，
    被告等人在相互指認過程中，也沒有意見等語甚明（見原審
    卷第159 頁）。
  (二)又被告吳文忠從未爭執其在警詢中有遭強暴脅迫逼供之情事
    ，且被告吳文忠於原審97年8 月12日準備程序時，經法官提
    示警詢筆錄，並訊以：「你於96年9 月19日警詢中陳述內容
    ，與該次警詢筆錄記載是否相符？」供稱：「相符」等語（
    見原審卷第106 頁），顯見警詢筆錄記載之內容，符合被告
    吳文忠當時陳述之真意；另證人乙○○當日之警詢筆錄經原
    審勘驗結果，均未發現員警在詢問過程中有語氣惡劣或強迫
    被告乙○○承認犯罪事實之情事，且被告乙○○與員警之對
    話情形，均一問一答，方式自然，雖被告乙○○就部分問題
    有不願直接回答之情形，但並無依照事先打好之筆錄內容回
    答之跡象，如用字遣詞僵化或回答過於流利等節，有原審97
    年8 月1 日準備程序勘驗筆錄1 份在卷可證（見原審卷第93
    頁）。再者，就當日實際下車搬運鐵板之人為何人，被告乙○○於警詢中供稱：其等4 人一同下車搬運該鐵板等語，被
    告吳文忠於警詢中供稱：其等4 人一同下車搬運該鐵板等語
    ，被告甲○○則供稱：是由吳文忠、乙○○及「機仔」他們
    3 人下車竊取該鐵板，伊則在車上等候等語，足見被告3 人
    就此部分之供述尚有出入，顯然並無員警事先對被告吳文忠
    、乙○○2 人以強暴、脅迫方式取得該2 人之供述後，再要
    求被告甲○○依循被告吳文忠、乙○○2 人供述內容回答之
    情形。綜上所述，被告甲○○、乙○○辯稱當天受到員警以
    強暴、脅迫方式逼供云云，顯然悖於事實，自不足採信。
二、被告甲○○、吳文忠警詢供述之證據能力：
  (一)按刑事訴訟法第100 條之1 第1 、2 項分別規定：「訊問被
    告，應全程連續錄音；必要時，並應全程連續錄影。但有急
    迫情況且經記明筆錄者，不在此限。」、「筆錄內所載之被
    告陳述與錄音或錄影之內容不符者，除有前項但書情形外，
    其不符之部分，不得作為證據。」，又同法第100 條之2 規
    定：「本章之規定，於司法警察官或司法警察詢問犯罪嫌疑
    人時，準用之。」，上揭規定，係刑事立法者針對法官、檢
    察官於訊問被告，司法警察官或司法警察於詢問犯罪嫌疑人
    時，為建立訊（詢）問筆錄之公信力，並擔保訊（詢）問之
    合法正當，及筆錄所載內容與其陳述相符之目的性考量，課
    以國家偵、審或調查機關附加錄音、錄影義務負擔之規定，
    是否錄影，得就其有無必要性作考量，至於訊（詢）問過程
    應全程同步錄音，則無裁量餘地。又按同法第100 條之1 第
    2 項（第100 條之2 準用之）規定，筆錄所載之陳述與錄音
    或錄影之內容不符者，對該不符部分之筆錄，賦予證據使用
    禁止之法效，排除其證據能力。至於警詢或偵訊違反上開全
    程錄音或錄影規定者，該訊問過程自違反法定程式，惟因法
    律並未規定於此一情形時，該訊（詢）問筆錄即當然不得作
    為證據，故違反此一法定程式做成之筆錄，其證據能力，即
    應按刑法第158 條之4 之規定，審酌人權保障及公共利益之
    維護權衡認定之（最高法院97年度臺上字第1626號、95年度
    臺上字第295 號判決意旨參照）。
  (二)經原審調查被告甲○○於警詢之錄音帶，發現被告甲○○之
    警詢陳述並未經全程錄音，惟審酌：
  1.被告甲○○警詢筆錄有錄音帶存卷，且有錄得部分片段內容
    ，另參以本案就被告乙○○、吳文忠在警詢中供述之內容，
    有全程錄音內容一節，有原審97年8 月1 日勘驗筆錄足憑，
    是以員警在被告甲○○警詢中違反上開全程錄音之規定，應
    係操作錄音設備疏忽所造成，而非故意違反規定所致。
  2.被告所涉結夥竊盜犯行，致被害人俊鼎公司丟失鐵板1 塊，
    對被害人之財產權已生實質損害，而非屬輕微。
  3.就違反上開法定程序之情節輕重、侵害被告權益之程度，及
    因此對於被告訴訟尚不利益之程度等節，則有究明員警對於
    被告甲○○警詢過程，是否有事先告知其所涉罪名及犯罪嫌
    疑人之各項權利，詢問過程中是否有使用強暴、脅迫等不正
    方式取得供述，又筆錄之記載是否與被告甲○○當時陳述相
    符之必要。查證人即警詢之劉正志證稱：其有事先告知被告
    其所犯法條及所有之權利，又於詢問過程中，未以威嚇、脅
    迫之方式逼迫被告等人承認等語，另證人即紀錄之員警江好
    堯證稱：員警劉正志當時並未使用強暴、脅迫方式逼迫被告
    等人承認犯罪，一切程序均合法一節，均如前述。此外，就
    被告甲○○於警詢中陳述部分，被告甲○○於本院準備程序
    時，亦陳稱：「對我做筆錄時，警察就沒有對我兇了，因為
    當時乙○○、吳文忠都已經做完筆錄且都承認了」等語（見
    本院卷第64頁），又稱：「錄音是我與警察妥協後的結果，
    有錄音警察當然不會對我大小聲」等語（見本院卷第94頁）
    ，顯見被告甲○○自身亦不否認員警劉正志在為其製作警詢
    筆錄時，從未以強暴、脅迫等不正方式對其詢問一情；另被
    告甲○○於原審準備程序中雖爭執稱：「警詢筆錄第6 頁第
    12至14行，警察所問的問題，我當時沒有回答『由吳文忠、
    乙○○及機仔下車偷鐵板，我在車上等』，我是說沒有，我
    是要去找朋友，他們剛好來說要一起去，開到監視器那個地
    方，我剛好有電話來，我就停車講電話，講完電話車子就開
    走了」等語，惟查，經檢視該份警詢筆錄最末記載「上開筆
    錄於96年9 月19日17時27分詢畢，經受詢問人親自閱讀自認
    無訛後始簽名捺印指紋」等文字，及被告甲○○在「受詢問
    人」欄位之簽名及指印（見警卷第8 頁），應足推認被告甲○○當日警詢筆錄記載之內容係經其確認後親自簽名並按捺
    指印之事實，且按被告甲○○所述，在其接受員警劉正志詢
    問前，當時被告吳文忠、乙○○都已詢問完畢且承認犯罪，
    故員警對其正式製作筆錄時，並未使用不正方式進行詢問，
    且則應難想像員警此時有何必要甘冒相關刑事責任之危險，
    而故意違背被告甲○○所述內容，為不實之記載。從而，被
    告甲○○於警詢之供述雖未經全程連續錄音、錄影，惟本案
    經調查結果，已足確認警詢筆錄之記載與被告甲○○當時陳
    述之內容尚無不符，且員警在詢問時，並未使用強暴、脅迫
    或其他違反被告甲○○意願之不正方法取得其供述，顯見上
    開法定程序之違反對於被告甲○○之權益侵害尚非甚鉅，且
    對於被告甲○○訴訟上權益影響非甚為嚴重。
  4.綜上所述，經本院綜合考量上開情節後，認被告甲○○於警
    詢中之陳述雖未經全程連續錄音，惟仍應具有證據能力。
三、本案證人丙○○於偵查中之陳述，為被告以外之人於審判外
    之陳述；證人即共犯吳文忠於偵查中證述，對於本案其他被
    告，亦屬被告以外之人於審判外之陳述。經查，上開被告於
    偵查中均係經具結而為陳述，且經審核其作成陳述之外部情
    狀，並無受脅迫或其他不正取供等顯不可信之情況，被告乙○○復已捨棄對質詰問權，是均應認其等於偵查所為陳述均
    得為證據。
四、證人丙○○於警詢中所為陳述，為被告以外之人於審判外所
    為之書面陳述，被告甲○○、吳文忠於警詢中之陳述，對於
    其他共同被告，均屬被告以外之人審判外之書面陳述，惟業
    經檢察官及被告乙○○同意作為證據。本院審酌上開證述於
    作成時亦無任何不適當之情況，認以之作為本案之證據，應
    屬適當，是上開證據均應有證據能力。
貳、實體部分
一、訊據被告乙○○固坦承有於前揭時間至俊鼎公司外勞宿舍門
    外逗留之事實，惟矢口否認有何竊取被害人俊鼎公司所有之
    鐵板之行為，辯稱：伊於上開時間有與甲○○等人一同到上
    開地點，停在該處吃炸雞，吃完炸雞就離開了，沒有拿走任
    何東西云云；被告甲○○於原審審理時亦坦承於前揭時間搭
    載共犯吳文忠、乙○○、「機仔」前往俊鼎公司外勞宿舍門
    外逗留之事實，惟矢口否認有何竊取被害人俊鼎公司所有之
    鐵板之行為，辯稱：其曾經與吳文忠到高雄縣大寮鄉○○○○道路旁竊取4 塊小鐵板，但沒有到俊鼎公司外勞宿舍外竊
    取1 塊大鐵板，其當天之所以停在該處，是因為手機剛好響
    起，其才停在路邊接電話云云。經查：
  (一)本案被害人俊鼎公司所有放置於該公司外勞宿舍大門口作為
    汽車出入坡道使用之大鐵板1 塊，於96年9 月17日經該公司
    人員發現遭竊一節，經證人丙○○於警詢時證稱：其將鐵板
    放置於其工作場所公司外勞宿舍前，位置在高雄縣大社鄉三
    奶村永宏巷大社林子邊段621 號，因該鐵板失竊所以來製作
    筆錄等語（見警卷第16頁），又於原審審理時證稱：該鐵板
    是放在外勞宿舍門口，供做公司車輛進出之坡道使用，隔天
    公司人員到外勞宿舍時，就發現鐵板不見了等語屬實（見原
    審卷第164 頁），且為被告所不爭執，是上開事實，自堪認
    定。
  (二)被告乙○○、甲○○及共同被告吳文忠於警詢時均曾坦認曾
    於前揭時間一同前往上開地點竊取鐵板之事實，經被告甲○○於警詢時供稱：伊於96年9 月16日晚間11時54分，與乙○○、吳文忠、「機仔」等4 人到高雄縣大社鄉三奶村永宏巷
    大社林子邊段621 號前竊取鐵板一塊，當時是由吳文忠、乙○○及「機仔」下車竊取鐵板，伊則在車上等候，當時由伊
    駕駛車號2013-GV 號自用小貨車到達該處，由乙○○、甲○○、吳文忠及「機仔」等3 人下車搬運該鐵板等語（見警卷
    第6 、7 頁）；被告乙○○於警詢中供稱：當天有與甲○○
    、吳文忠及「機仔」等人到高雄縣大社鄉三奶村永宏巷大社
    林子邊段621 號前搬運鐵板1 塊，當時由甲○○駕駛車牌號
    碼2013-GV 號自用小貨車到達該地點，其等4 人一同下車搬
    運該鐵板，其等是一同外出找朋友收購廢鐵後，行經該處看
    見有鐵板，便順手行竊等語（見警卷第2 、3 頁）。被告吳
    文忠於警詢中供稱：伊於96年9 月16日晚上11時54分許，在
    高雄縣大社鄉三奶村永宏巷大社林子邊段621 號，伊與甲○○、乙○○及綽號「機仔」之人等4 人竊取鐵板1 塊，伊不
    知道是何人財物，當時由甲○○駕駛車牌號碼2013-GV 號自
    用小貨車載伊到行竊地點，伊當時坐在副駕駛坐旁，乙○○
    與「機仔」則坐在車後，嗣由渠等4 人一同搬運鐵板等語（
    見警卷第10頁）。此外，被告吳文忠於96年12月13日檢察官
    訊問時，以證人身份就本案作證，且經檢察官訊以：「96
    年9 月16日你跟乙○○與甲○○一起偷鐵板？」，證稱：「
    有。晚上11點多我們有去搬鐵片然後拿去賣。」，復證稱：
    當天有4 個人，有甲○○、乙○○還有一個伊不認識叫做「
    機仔」的人，是在晚上10時許，由甲○○說要去載，當時乙○○與另一名叫做「機仔」的人也在，就一同乘坐甲○○的
    車去偷，現場由伊及乙○○、「機仔」下車去搬鐵板，甲○○則坐在車上看等語明確（見偵卷第39頁）。綜上，被告乙○○、吳文忠於警詢時均坦承曾於前揭時間到俊鼎公司外勞
    宿舍大門前搬運鐵板之事實，應甚為明確；又雖然對於被告
    甲○○有無實際下車搬運鐵板，被告吳文忠、乙○○警詢中
    供述，與被告甲○○警詢供述內容並不一致，且被告吳文忠
    自己在警詢及偵查中之證述內容亦前後不同，惟就渠4 人係
    由被告甲○○搭載，被告吳文忠乘坐在駕駛座，被告乙○○
    則與「機仔」坐在車斗上，一同前往搬運鐵板等情節，供述
    仍大致相符，是應堪認被告3 人確實有於前揭時間乘坐被告
    甲○○駕駛之貨車前往俊鼎公司外勞宿舍大門口搬運鐵板之
    事實。再者，被告吳文忠、乙○○於警詢時均供稱有與甲○○、「機仔」共同搬動鐵板，本院認被告吳文忠於其於受檢
    察官偵訊之時間已距離案發時間數月，是其於警詢供述之時
    ，對於案發過程之細節，其記憶自較為清晰，是應以其警詢
    供述之內容較為可採，另被告甲○○警詢中供稱自己沒有下
    車搬運鐵板，與被告乙○○、吳文忠警詢供述不同，則應屬
    避重就輕、推卸責任之詞，故當時係由被告甲○○、乙○○
    、吳文忠與機仔4 人合力搬運鐵板之事實，亦堪認定。
  (三)又查，在俊鼎公司外勞宿舍對面之圍牆上裝設有監視錄影器
    1 支，以監看外勞宿舍大門口，故該監視錄影器攝得之畫面
    係正對外勞宿舍大門及門前鐵板之事實，業經證人丙○○於
    原審審理時證述屬實（見原審卷第163 、164 頁）。又證人
    丙○○提供予警方該監視器於96年9 月16日深夜至隔日凌晨
    之現場監視錄影光碟，經原審當庭勘驗結果如下：
  1.監視錄影畫面顯示時間為凌晨0 時0 分5 秒至0 時0 分8 秒
    時，卡車（應係小貨車，以下同）出現在畫面左方，又卡車
    緩緩駛近，直到該車車頭全部出現在畫面左下方位置，又該
    卡車駕駛座及副駕駛座均有人乘坐，卡車車頭左側有明顯之
    「溪」字樣，而在監視錄影時間為0 時0 分9 秒時，可辨認
    出卡車車牌前四位數字為「2013」。
  2.又監視錄影畫面顯示時間為0 時0 分8 秒至0 時0 分10秒時
    ，卡車車燈熄滅，在尚未完全停止前，乘坐在車斗頭戴棒球
    帽之男子，同時站起來，左手有平舉動作，卡車隨後就停止
    在畫面左下方位置。又監視錄影時間為0 時0 分11秒時，一
    名頭戴棒球帽，著短袖上衣、短褲之男子從卡車車斗站立起
    來，再走到卡車車斗後方，消失於畫面左側。又於監視錄影
    時間0 時0 分26秒至0 時0 分32秒時，有一名頭帶棒球帽之
    男子由卡車車斗下車，該頭戴棒球帽之男子再由卡車左側步
    行前往畫面左上方到馬路中線處之後消失在畫面左上方，疑
    似靠近對面的圍牆處，同時並左右張望一下。至監視錄影時
    間0 時0 分32秒至0 時0 分52秒時，該頭戴棒球帽之男子再
    折返走至卡車駕駛座旁邊，與乘坐在駕駛座上之人對話約十
    餘秒鐘，過程中並轉頭向前張望2 次。
  3.於監視錄影畫面顯示時間0 時1 分1 秒至0 時1 分8 秒時，
    卡車緩緩向前行駛，在卡車向前行駛之過程中，可見乘坐於
    卡車副駕駛席上一名上身打赤膊男子以手掩面，而頭帶棒球
    帽之男子自卡車右側攀附上卡車車斗，此時可見另一名頭戴
    棒球帽之男子此時正蹲坐在卡車車斗上。又於監視錄影時間
    為0 時1 分9 秒至0 時1 分13秒時，卡車繼續緩緩向前行駛
    ，直到卡車車頭、全部車身均消失於畫面右下角為止。監視
    錄影時間為0 時1 分19秒至0 時1 分26秒時，卡車車斗後擋
    板又出現在畫面中，可見卡車向後倒車。監視錄影時間為0
    時1 分27秒至0 時1 分37秒時，卡車再次向前行駛，卡車車
    斗後擋板消失在畫面中，又向後倒退，卡車車斗後擋板再次
    出現在畫面中。監視錄影時間為0時1分38秒至0 時1 分50秒
    時，卡車車斗後擋板不斷前後小幅移動，可見卡車車身正在
    調整位置。監視錄影時間為0時1分51秒至0 時2 分6 秒時，
    卡車車斗後擋板緩緩向後移動又向前移動，可見卡車緩緩向
    後倒車後又向前行駛。監視錄影時間0 時2 分6 秒至0 時2
    分48秒時，卡車車斗後擋板停在畫面左下角不動一段時間，
    可見卡車已經在路邊停放妥當。由上開監視錄影片段可知，
    當時卡車駕駛人駕駛前揭自小貨車前後倒車多次，顯見其正
    在調整挪移車身位置，最後將該車停放在監視錄影器裝設位
    置之正下方。
  4.又在監視錄影畫面顯示時間0 時2 分47秒時，監視錄影畫面
    左下方處有物體快速閃出後消失。在監視錄影時間0 時2分
    49秒以後，該監視錄影器突然被人撥動，致監視錄影畫面以
    逆時針方向轉動兩次，總共轉向約70度，以致無法再照到馬
    路對面圍牆鐵門。此時可以看到監視器正下方之圍牆、鐵絲
    網，及圍牆旁之卡車貨艙後擋板，可確認監視器係裝設於圍
    牆上，而卡車係緊鄰於圍牆旁停放。
  (四)經查，前揭監視錄影畫面所出現之卡車即為甲○○駕駛之車
    號2013-GV 號自用小貨車，當時乘坐在前方副駕駛座之人為
    被告吳文忠，而被告乙○○則與「機仔」乘坐在該自用小貨
    車車斗，且在監視錄影時間為0 時0 分10秒時，起身站立且
    左手平舉，嗣又於監視錄影時間0 時0 分18秒時，下車張望
    並與在駕駛座之被告甲○○交談，後在監視錄影時間為0 時
    1 分8 秒時，自該自用小貨車右側攀上該車車斗之男子，即
    為被告乙○○等情，分別為被告甲○○、乙○○及共同被告
    吳文忠、供承屬實。又俊鼎公司外勞宿舍大門及放置鐵板之
    位置，係在監視錄影畫面右上方處，亦即被告乙○○當時下
    車後往前走近之位置一節，經證人丙○○於原審審理時證稱
    ：伊公司放置鐵板的位置，就是原審卷第129 頁之照片5 、
    照片6 中，頭戴棒球帽之男子所在之位置，該名頭戴棒球帽
    之男子下車後，是往伊公司外勞宿舍門口的方向前進等語，
    並當庭在警卷第25頁之監視錄影翻拍照片上標示鐵板位置明
    確（見原審卷第164 頁）。從而，由上開勘驗結果可知，被
    告乙○○在被告甲○○駕車抵達現場後，即起身站立且平舉
    左手，嗣被告甲○○將車輛停於路旁，被告乙○○再主動下
    車走向外勞宿舍鐵門前放置鐵板處察看，嗣又走回小貨車旁
    與被告甲○○交換意見之情，應甚明確，至被告乙○○辯稱
    ：伊當時只是要下車問甲○○為什麼要將車子停下來，伊下
    車時因腳步不穩，才會往前走幾步路，當時只有走到路中間
    ，並非走向外勞宿舍大門口云云，惟經原審當庭勘驗結果，
    被告甲○○駕駛之貨車在被告甲○○下車前，早已停駛在路
    旁，業如前述，且被告乙○○下車後不僅步履穩定，且曾轉
    頭張望一節，亦有監視錄影翻拍照片在卷可佐（見原審卷第
    113 頁），足見被告乙○○上開辯詞，委無足採。此外，在
    監視錄影器鏡頭被撥動之時，前揭被告甲○○駕駛之自小貨
    車正停在監視錄影器裝設位置下方，而被告乙○○甫於監視
    錄影時間0 時1 分6 秒至8 秒時，由卡車右側攀上車斗，隨
    後被告甲○○即不斷調整車身，是以當時以手撥動該監視錄
    影器之人，即為甫攀附上該卡車車斗之被告乙○○之事實，
    實灼然至明。
  (五)以監視錄影器攝得當天凌晨被告等人一同乘車前往案發現場
    逗留，且在被告甲○○駕駛貨車到現場並停駛以前，被告乙○○自該車車斗後方起身站立並平舉左手，有疑似指揮之動
    作，嗣被告乙○○更下車並趨前走向俊鼎公司外勞宿舍大門
    口察看，後又走回貨車旁與被告甲○○對話等情觀之，足見
    被告乙○○當時應係以放置於俊鼎公司外勞宿舍大門前之鐵
    板為特定目標。此外，嗣被告甲○○又特地將卡車前後倒退
    挪移至監視錄影器正下方，由乙○○將原本正對外勞宿舍大
    門之監視錄影器撥開等節，更足徵被告等人有在該處從事特
    定不法行為之意圖。再者，參以證人丙○○於原審審理時經
    法官訊以：「在監視鏡頭被移開之前，除被告等人，你是否
    還發現其他可疑之車輛或行人？」，證稱：「沒有。」，又
    訊以：「當你檢視該錄影帶時，你是否有從96年9 月16日晚
    間直到發現鐵板失竊當天，均有看過？」，答稱：「有。」
    等語（見原審卷第163 頁），足認證人丙○○於發現鐵板失
    竊後，調取前晚至當日之監視錄影帶，至監視錄影器被轉開
    為止，除被告等人外，均未曾發現其他可疑之行人或車輛，
    顯見直到被告等人抵達現場時，鐵板仍未遭人竊走。又除非
    在當天凌晨被告等人離開後至隔日清晨以前，有另一組人前
    往案發現場並竊走該鐵板，否則放置於該處之鐵板自不可能
    在一夜之間憑空消失，然而被告以外之其他第三人，於當日
    凌晨即發現被告等人已將原本正對外勞宿舍大門口之監視錄
    影器移開之事，並在被告等人離去後至隔天清晨以前，利用
    現場監視錄影器遭被告等人改變角度，而無法拍到外勞宿舍
    大門口之機會，前往現場將鐵板竊走之可能性，應屬微乎其
    微。以上種種，更足以佐證被告等人當日前往竊取前揭地點
    鐵板之情，並非子虛。
  (六)又被告甲○○、吳文忠於警詢時均供稱：渠等於竊得鐵板以
    後，復將該鐵板載運至位於高雄縣仁武鄉○○路上之「金鐘
    資源回收站」變賣云云。惟查，證人即金鐘資源回收站負責
    人丁○○於原審審理時證稱：被告在96年9 月19日只有到伊
    經營之資源回收站1 次，且被告是拿4 小塊鐵板予伊，不是
    拿一大塊鐵板，被告當時拿來的鐵板中，有兩塊比較大，大
    小形狀都一樣，另兩塊比較小，大小形狀也相同，都是規則
    的長方形等語（見原審卷第195 至197 頁），復證稱：伊當
    時有向警察表示稱不是一大塊鐵板，重量也不是警察說的那
    樣，警察有說鐵板可以切割，但是伊看到鐵板旁邊並無切割
    的痕跡等語（見原審卷第196 頁）。此外，俊鼎公司失竊之
    鐵板係供做車輛進出行走之坡道之用，且據證人丙○○所述
    ，鐵板厚達3 公分，至少可承受一臺推高機之重量（見警卷
    第17頁，本院卷第163 頁），故衡之常情，除非在鐵工廠且
    有專門之機械設備，一般人應無法將該鐵板分拆為4 片。另
    參以被告甲○○當時曾經與被告吳文忠前往大寮鄉○○道路
    某處竊取4 小塊鐵板之事實，業經被告甲○○自承在卷（見
    原審卷第154 、199 頁），顯見被告甲○○於96年9 月19日
    持往金鐘資源回收站變賣之4 小塊鐵板，與其在俊鼎公司外
    勞宿舍門外竊得之大鐵板無涉，公訴意旨認為被告等人竊得
    被害人俊鼎公司所有之鐵板後，復將之分為4 塊，並持往金
    鐘資源回收站變賣等節，即有誤會，併予說明。
  (七)被告乙○○、甲○○固以前揭情詞置辯，經查：
  1.被告乙○○辯稱：伊當天是和甲○○等人到現場一起吃炸雞
    ，在該處吃完炸雞就離開了，沒有拿走任何東西云云，然而
    被告等人停車之地點為鄰接工業區○道路，附近並無公園桌
    椅等設施，則被告等人為何要特意選在該偏僻處所用餐，已
    不無疑問。又被告乙○○下車察看俊鼎公司外勞宿舍大門前
    之狀況，及站在車斗上撥動監視錄影器鏡頭等情節，既經本
    院認定如前，則倘使被告乙○○等人僅在該處用餐，別無其
    他不法目的，又何須大費周章將監視錄影鏡頭轉開，是被告
    乙○○所辯與前開現場監視錄影之客觀事證不符，顯為推諉
    卸責之詞，自不足採信。
  2.被告甲○○辯稱：伊當天是有路過俊鼎公司外勞宿舍門口，
    開到監視錄影器拍攝到的那個地方，正好有人打電話來，伊
    就停下來講電話，講完電話就將車子開走了云云，然由前揭
    勘驗結果(三)之3 可知，被告甲○○從監視錄影時間0時1分9
    秒起至0 時2 分48秒為止，在監視錄影器正下方位置以前進
    、後退方式挪移車身多次，顯見當時在駕駛座上之被告甲○○正以雙手操作方向盤與排檔桿控制車輛頻繁前進倒退，自
    難分心接聽電話，況且被告甲○○原本已將貨車停在路旁，
    且當時所在俊鼎公司外勞宿舍大門前之位置為靜僻之工業區
    道路，在深夜時分人車往來稀少，以當時情形該貨車停放位
    置不致阻礙到他人，如被告甲○○僅接聽電話，根本毋須再
    特意花費1 分多鐘時間調整卡車車身至監視錄影器正下方之
    位置。綜上，被告甲○○所辯亦為推諉卸責之詞，不足採信
    。
  (八)綜上所述，本案被告2 人之犯罪事證均甚為明確，被告2 人
    夥同吳文忠及共犯「機仔」於前揭時間、地點竊取被害人俊
    鼎公司所有之鐵板之犯罪事實已經證明，均應予依法論科。
二、按刑法第321 條第1 項第4 款所稱之結夥犯，係指實施竊盜
    之共犯確有三人以上，且三人均有犯意及責任能力而言。是
    核被告乙○○、甲○○所為前揭犯行，係犯刑法第321 條第
    1 項第4 款之結夥三人以上竊盜罪。又被告乙○○、甲○○
    與吳文忠及真實姓名、年籍不詳，綽號「機仔」之成年男子
    間就上開竊盜之犯行，有犯意聯絡及行為分擔，應論以共同
    正犯。
三、原審因而適用刑法第28條、第321 條第1 項第4 款規定，並
    審酌被告乙○○有槍砲、毒品等前科，被告甲○○有槍砲、
    違反麻醉藥品管理條例、違反藥事法等前科，且均正值青壯
    之年，不思以正當方式取得金錢，竟圖私慾結夥竊取前開財
    物，因而造成被害人俊鼎公司受有財產損失，行為均殊值非
    難，另考量被告乙○○、甲○○均否認犯行，態度不佳，及
    考量被告2 人所竊取財物之價值，及個別犯案情節、動機、
    智識程度、生活狀況等一切情狀，分別量處有期徒刑9 月，
    以資懲警。其認事用法，核無不合，量刑亦屬允當。被告二
    人上訴意旨否認犯罪，指摘原判決不當，均無理由，應予駁
    回。
四、被告甲○○經合法傳喚，無正當理由不到庭，爰不待其陳述
    逕行判決。
據上論斷，應依刑事訴訟法第371條、第368條，判決如主文。
本案經檢察官許月雲到庭執行職務。
中    華    民    國    98    年    7     月    9     日
                  刑事第三庭    審判長法  官  周賢銳
                                      法  官  黃憲文
                                      法  官  黃仁松
以上正本證明與原本無異。
不得上訴。
中    華    民    國    98    年    7     月    10    日
                                      書記官  林家煜
附錄本判決論罪科刑法條：
中華民國刑法第321 條
犯竊盜罪而有左列情形之一者，處6 月以上、5 年以下有期徒刑
：
一、於夜間侵入住宅或有人居住之建築物、船艦或隱匿其內而犯
    之者。
二、毀越門扇、牆垣或其他安全設備而犯之者。
三、攜帶兇器而犯之者。
四、結夥三人以上而犯之者。
五、乘火災、水災或其他災害之際而犯之者。
六、在車站或埠頭而犯之者。
前項之未遂犯罰之。


司法院資訊處製作；財團法人民間司法改革基金會備份。
